【裁判字號】    89,交聲,97
【裁判日期】    890728
【裁判案由】    違反道路交通管理處罰條例聲明異議
【裁判全文】
臺灣臺北地方法院交通事件裁定                    八十九年度交聲字第九十七號
    異議人即
    受處分人  乙○○
右列受處分人因違反道路交通管理處罰條例案件，對於臺北市交通事件裁決所中華民
國八十九年一月十九日所為之處分( 原處分案號：北市交裁駕字第22-880701011號 )
聲明異議，本院裁定如左：
        主      文
異議駁回。
        理      由
一、按汽車駕駛人，行車速度超過規定之最高時速者，處銀元四百元以上八百元以下
    ( 即新臺幣一千二百元以上二千四百元以下 )罰鍰，並記違規點數一點，道路交
    通管理處罰條例第四十條第一項前段及第六十三條第一項第一款定有明文。又汽
    車駕駛人，駕駛汽車肇事致人受傷或死亡，應即採取救護或其他必要措施，並向
    警察機關報告，不得駛離；違者吊扣其駕照三個月至六個月；逃逸者吊銷駕駛執
    照，道路交通管理處罰條例第六十二條第一項亦有規定。
二、本件受處分人即異議人乙○○於八十八年六月三日凌晨二時四十分許，駕駛一輛
    車牌DP-4691 號自用小客車，沿臺北市○○區○○路由東往西方向行駛，途經成
    都路、康定路有號誌交岔路口，竟以時速六○公里左右之行車速度衝過交岔路口
    ，直行駛上「中興橋」內側快車道約廿公尺處，適有成年男子梁建民在該處禁止
    穿越之路段，侵入快車道徒步行走。乙○○疏未注意在市區道路之行車速度不得
    超過時速四○公里，且疏未注意車前狀況並採取必要之煞車減速閃避安全措施，
    以致左前車頭撞及行人梁建民倒地。乙○○所駕駛該輛自用小客車左前車頭內凹
    、左前擋風玻璃破裂；行人梁建民受有右側肱骨骨折、胸部瘀傷及擦傷15 X 8公
    分、頭部外傷、右前額瘀腫3 X 3 X 0.3 公分、前額兩處裂傷( 4 X 0.3 X 0.5
    公分及5 X 0.2 X 0.3 公分 )、左臉頰裂傷7 X 0.5 X 0.6 公分、右大腿撕裂傷
    6 X 5 X 0.5 公分、左膝擦傷3 X 3 公分等傷害。乙○○肇事致人受傷後，竟未
    採取救護或其他必要措施，亦未向警察機關報告而逕自駕車逃逸。幸有計程車司
    機甲○○( 男，民國四十八年八月卅一日生，身分證號碼：Ｚ000000000 )駕駛一
    輛不詳車號計程車沿康定路往環河南路方向行駛，適在康定路、成都交岔路口停
    車等候紅燈變換，當場目擊尾追且記下肇事逃逸車輛車牌號碼「DP-4691 」，以
    行動電話0000000000向臺北市政府警察局勤務指揮中心報案，及時通知救護車將
    梁建民送抵臺北市立中興醫院急救( 於同年月八日施行右側肱骨折開放性復位及
    內固定手術，於同年月十七日因情況穩定出院 )。乙○○亦為臺北市政府警察局
    交通警察大隊萬華分隊員警王慶新循線通知到案並坦承超速及肇事逃逸。臺北市
    政府警察局交通警察大隊第四組執勤員警蔡錫蒼因認乙○○有違反道路交通管理
    處罰條例第四十條第一項超速行駛及第六十二條第一項肇事致人受傷而逃逸等二
    項違規行為而掣單舉發，並指定應於八十八年七月廿七日前到案。受處分人乙○
    ○收受違規舉發通知單後，未於指定應到案日期前到案。原處分機關乃依道路交
    通管理處罰條例第四十條第一項、第六十三條第一項第一款及第六十二條第一項
    規定，分別裁處新臺幣二千四百元罰鍰並記違規點數一點及吊銷受處分人駕駛執
    照之處分。
三、訊據受處分人固不否認其駕駛該輛車牌DP-4691 號自用小客車於前揭時地與行人
    梁建民發生擦撞並造成梁建民受傷等事實，惟矢口否認有肇事致人受傷而逃逸之
    行為，辯稱「我不知道駕車肇事，當時並未發現任何行人穿越快車道，嗣發現車
    身似乎與地面上之物體有擦撞，但稍停後，並未發現有任何物品或人員倒在該處
    ，乃即駕車離去，並無肇事逃逸情事」云云。經查：
    (一)目擊證人甲○○於八十九年七月廿八日本院調查中，具結證述略以「當時我
        駕駛一輛計程車，沿臺北市○○路往環河南路方向行駛，途經康定路、成都
        路交岔路口等候紅燈，見受處分人駕駛該輛DP-4691 號自用小客車，未待其
        行進方向( 成都路往中興橋 )之號誌變換綠燈，即以賽車速度衝出路口，其
        時適有行人( 梁建民 )自橋上沿快車道走下來，當場撞個正著。受處分人完
        全沒有煞車，僅在撞擊瞬間停頓一下，行人遭撞擊後彈飛起來，受處分人沒
        有停車即加速前駛逃逸，我見到該名行人躺在地上不能動，乃駕車闖紅燈左
        轉上橋尾追該輛肇事逃逸車輛，並以行動電話0000000000報案，警察叫我不
        要追了，以免發生其他意外，記下車號就可以了，我本來是要把肇事車輛攔
        停」等語綦詳，載明筆錄在卷可稽，核與卷附「臺北市政府警察局勤務指揮
        中心受理各類案件紀錄單」影本記載相符。
    (二)受處分人於八十八年六月三日在臺北市政府警察局交通警察大隊萬華分隊應
        訊時，坦承其肇事當時行車速度高達六○公里，且自承其「肇事後，嚇一跳
        ，不知如何處理而逃逸現場」等語，有「交通事故談話紀錄表」影本一件在
        卷可稽。況查該輛車牌DP-4691 號自用小客車經警勘驗結果，左前車頭內凹
        及左前擋風玻璃破裂，亦有「交通事故資料表」影本一紙在卷可資佐證。如
        以在駕駛座前之左前擋風玻璃遭撞擊破裂而駕駛人竟未發見肇事停車查看，
        顯與社會生活經驗有違。足見本件受處分人辯稱「發現車身似乎與地面上之
        物體有擦撞，但稍停後，並未發現有任何物品或人員倒在該處」云云，無非
        係畏罪卸責之詞，不足採信。
    (三)被害人梁建民因本件交通事故受有前揭傷害，亦有臺北市立中興醫院八十九
        年七月十日北市興服字第八九六○四六二三○○號函及所附「梁建民」( 病
        歷號碼：0000000  )病歷影本壹件在卷可憑。受處分人疏未注意在市區道路
        之行車速度不得超過四○公里，且疏未注意車前狀況而採取必要之煞車減速
        閃避安全措施，違反「道路交通安全規則」第九十三條第一項第一款及第九
        十四條第三項規定，其對於本件交通事故之發生自有過失無疑，且與被害人
        梁建民所受前揭傷害間，確有相當因果關係。從而原處分機關依「道路交通
        管理處罰條例」第四十條第一項、第六十三條第一項第一款、第六十二第一
        項及「違反道路交通管理事件統一裁罰標準及處理細則」第四十四條第一項
        ( 原裁決書漏載，應予補正 )規定，從重裁處( 超速行駛部分 )新臺幣二千
        四百元並記違規點數一點及裁處( 肇事致人受傷逃逸部分 )吊銷受處分人駕
        駛執照之處分，核無違誤。本件受處分人之異議為無理由，自應將其異議駁
        回。
據上論斷，應依道路交通案件處理辦法第十九條，裁定如主文。
中      華      民      國    八  十  九    年     七     月    廿八    日
                          臺灣臺北地方法院交通法庭
                                法  官  鍾    華
右正本證明與原本無異
如不服本裁定應於送達後五日內向本院提出抗告狀
                                書記官  黃 繡 琴
中      華      民      國    八  十  九    年     七     月    廿八    日


司法院資訊處製作；財團法人民間司法改革基金會備份。
